【裁判字號】    97,易,3478
【裁判日期】    981127
【裁判案由】    詐欺
【裁判全文】
臺灣臺北地方法院刑事判決              97年度易字第3478號
公  訴  人  臺灣臺北地方法院檢察署檢察官
被      告  丙○○
            己○○
上列被告等因詐欺案件，經檢察官提起公訴（97年度偵字第5132
號、第12257號），本院判決如下：
    主    文
丙○○、己○○共同意圖為自己不法之所有，以詐術使人將本人
之物交付，各處有期徒刑壹年，均減為有期徒刑陸月，如易科罰
金，均以新臺幣壹仟元折算壹日。
丙○○其餘被訴部分無罪。
    事    實
一、丙○○係雙堂企業有限公司（下稱雙堂公司，登記負責人為
    丙○○之妹周碧華）之實際負責人，甲○○（業經臺灣高等
    法院以九十七年度上易字第一四六六號刑事判決判處有期徒
    刑十月，減為有期徒刑五月，如易科罰金，以新臺幣一千元
    折算一日，緩刑二年確定）則係受雇於丙○○在雙堂公司擔
    任行政助理一職。丙○○、連敏申均明知連敏申係詐騙集團
    成員之一，均竟為貪圖連敏申所分別支付每天新臺幣（下同
    ）三百元至五百元之報酬，與連敏申及真實姓名、年籍均不
    詳成年人所共組之詐欺集團成員基於共同意圖為自己不法所
    有之犯意聯絡，分由連敏申及其所屬詐騙集團成員負責施行
    詐術對外行騙，丙○○則擔任臺灣方面聯絡人，負責指示甲○○於九十五年九月十五日，至華南商業銀行股份有限公司
    （下稱華南銀行）文山分行申請開設帳號00000000
    0000號帳戶，於同年月十八日向華南銀行文山分行申請
    網路銀行及密碼，作為連敏申及其所屬詐欺集團成員對外行
    騙轉帳匯款之人頭帳戶使用，並自甲○○完成開戶手續時起
    ，保管甲○○上開帳戶存摺、提款卡及密碼，連敏申則利用
    甲○○所申請之網路銀行及密碼隨時上網連線查詢甲○○上
    開帳戶之匯款狀況後，再直接指示甲○○或丙○○，再由丙○○指示甲○○臨櫃提領現金持交丙○○或轉匯至連敏申所
    指定之帳戶中。嗣於九十五年十月十三日、十四日間，連敏
    申所屬詐騙集團成員之成年人，撥打電話向辛○謊稱：係香
    港六合彩基金會部長，僅需支付十二萬元疏通費，即可獲得
    該基金會撥付之二百萬元補助金云云之詐術，致辛○陷於錯
    誤，信以為真，遂接續於九十五年十月十六日下午一時許、
    同年月十七日下午一時三十分許，依指示分別匯款各十二萬
    元，共計二十四萬元至甲○○上開華南銀行文山分行帳戶中
    。俟辛○匯款後，發覺受騙，報警循線查獲甲○○，始循線
    查知上情。
二、案經臺灣臺北地方法院檢察署檢察官自動簽分偵查起訴。
    理    由
壹、有罪部分：
一、訊據被告丙○○、連敏申均矢口否認涉有上開犯行，被告丙○○辯稱：其係正當經營雙堂公司從事網拍工作，其向共犯
    甲○○借用上開帳戶係為供其網拍買家匯款之用，證人辛○
    遭詐騙一事，與其無關等語；被告連敏申則辯稱：渠匯至共
    犯甲○○上開帳戶之款項，均係其經營旅遊業之款項或其他
    貨款，非詐騙集團成員，證人辛○遭詐騙與其無關云云。然
    查：
  (一)證人辛○確有於九十五年十月十三日、十四日間，接獲詐騙
    集團成員來電謊稱：係香港六合彩基金會部長，僅需支付十
    二萬元疏通費，即可獲得該基金會撥付之二百萬元補助金云
    云之詐術，致證人辛○陷於錯誤，信以為真，遂接續於九十
    五年十月十六日下午一時許、同年月十七日下午一時三十分
    許，依指示分別匯款各十二萬元，共計二十四萬元至共犯甲○○上開華南銀行文山分行帳戶中之事實，業據證人辛○於
    偵查徵證述在卷（九十六年度偵字第六二三七號卷第三四頁
    、第三五頁），並有桃園信用合作社跨行匯款回單、合作金
    庫銀行匯款回條聯及華南銀行文山分行九十五年十一月時七
    日（九五）華文山字第九一號函暨函覆之存款往來明細表各
    一份在卷可稽（九十六年度偵字第六二三七號卷第一五頁至
    第一八頁）。
  (二)而共犯甲○○上開華南銀行文山分行帳戶，係依被告丙○○
    指示開立，並有申請網路銀行密碼，作為供被告丙○○、連
    敏申轉帳匯款之人頭帳戶使用，自共犯甲○○完成開戶手續
    後，即將帳戶存摺、提款卡、密碼持交被告丙○○，被告連
    敏申則係利用共犯甲○○上開帳戶網路銀行密碼上網連線查
    詢共犯甲○○上開帳戶匯款狀況，由被告丙○○或連敏申指
    示共犯甲○○臨櫃提領現金持交被告丙○○或轉帳匯款至被
    告連敏申指定之帳戶中，共犯甲○○則可從中獲得每日三百
    元至五百元不等之報酬一節，則經共犯即證人甲○○於警、
    偵詢中、本院審理及本院另案九十七年度易字第六九０號及
    臺灣高等法院九十七年度上易字第一四六六號刑事案件審理
    中供述在卷（九十六年度偵字第六二三七號卷第五頁至第七
    頁、第三五頁至第三八頁、第四三頁、第六八頁至第七二頁
    、第八０頁；本院卷第一四五頁反面至第一四九頁反面；本
    院九十七年度易字第六九０號卷第一二頁反面；臺灣高等法
    院九十七年度上易字第一四六六號卷第五二頁）。
  (三)而被告丙○○係因被告連敏申應允給予每日三百元至五百元
    不等之報酬，出面向共犯甲○○借用甲○○上開華南銀行文
    山分行帳戶供其與被告連敏申轉帳匯款之人頭帳戶使用，並
    指示共犯甲○○臨櫃提款，共犯甲○○亦可從中獲取每日三
    百元至五百元不等之報酬，被告連敏申係其大陸地區之聯絡
    人，被告連敏申並有告知本案遭詐騙之被害人即證人辛○分
    二次轉帳匯款各十二萬元至共犯甲○○上開帳戶之事，亦經
    被告丙○○於共犯甲○○另案於臺灣屏東地方法院檢察署九
    十六年度偵字第八一七號檢察官偵查中證稱：「（你有向甲○○拿過華南銀行文山分行的悵戶嗎？）有的‧‧‧」、「
    （你為什麼會有辛○的電話？）我在大陸的聯絡人己○○打
    電話向我說他在大陸接了辛○的單‧‧‧」等語（九十六年
    度偵字第八一七號卷第五頁），以及於本案偵查中坦認：「
    ‧‧‧我均是聽從己○○的指示幫他匯款，該貨款先由不特
    定的人匯款至甲○○之華南銀行帳戶內‧‧‧連（指被告連
    敏申）有該甲○○在華南銀行網路帳戶及密碼，可以由網路
    直接查詢累積的匯入金額，連會用簡訊及MSN的方式直接指
    示我再將宋（指共犯甲○○）帳戶內的款項到華南銀行文山
    分行電匯到不特定人之帳戶‧‧‧」、「（連給你多少利潤
    ？每天給我三百至五百元不等的金額，指示我至甲○○華南
    銀行的帳戶內提領。」、「（連敏申為何會有甲○○華南銀
    行網路帳戶之密碼？）我叫宋申請，再給連。」、「（有指
    示宋去匯款嗎？）有。並給他每天三百至五百元現金」等語
    不諱（九十六年度偵字第六二三七號卷第三六頁至第三八頁
    ）。
  (四)況酌諸被告丙○○於共犯甲○○詐欺案件審理中證稱：其所
    經營之雙堂公司係從事衣服、手電筒、３Ｃ小家電之類網路
    拍賣，客戶每次得標金額為幾百元至數千元云云（本院九十
    七年度易字第六九０號卷第三七頁），顯與匯入共犯甲○○
    上開華南銀行文山分行帳戶之金額，均為千元以上至數十萬
    元大額款項之交易紀錄不符，此有被告甲○○上開帳戶交易
    明細資料一份在卷可稽（九十六年度偵字第六二三七號卷第
    一六頁至第一八頁；九十七年度易字第六九０號卷第一九之
    六頁至第一九之一五頁）。且雙堂公司之登記負責人為乙○○，此有雙堂公司資料查詢附卷足憑（九十六年度偵字第六
    二三七號卷第一０二頁），而乙○○為被告丙○○之胞妹，
    此據被告丙○○供述在卷。是若被告丙○○、連敏申有使用
    銀行帳戶作為收取雙堂公司貨款，抑或供被告連敏申收取貨
    款等正當用途之用，大可以雙堂公司名義或案外人乙○○名
    義申請開立銀行帳戶，要無另行支付每日三百元至五百元向
    共犯甲○○借用上開帳戶之必要。據此，足徵被告丙○○辯
    稱其向共犯甲○○借用上開帳戶係為供其經營雙堂公司從事
    網拍業務匯款之用，證人辛○遭詐騙一事，與其無關云云，
    均係事後卸責之詞，不足採信。
  (五)至被告連敏申辯稱渠匯至共犯甲○○上開帳戶之款項，均係
    渠經營旅遊業等正當款項云云。固據被告連敏申於本院準備
    程序中提出證人丁○○、庚○○所具名之聲明書二份在卷（
    本院卷第二二頁、第二三頁）。惟核諸證人庚○○對於匯款
    至共犯甲○○上開華南銀行文山分行帳戶之目的，以及書立
    該份聲明書之日期，於本院審理時證稱：「‧‧‧我太太說
    甲○○在大陸有旅行社，所以我匯錢到甲○○的帳戶是為了
    要請她幫我『代辦去大陸的住宿與行程的費用』‧‧‧」云
    云，以及「‧‧‧『匯款當天』我太太打電話給我說對方的
    帳戶被凍結了，需要我出示證明‧‧‧『當天』正本傳真之
    後，對方就把住宿卷及出去玩的行程表都交給我太太，所以
    我就丟掉了‧‧‧」云云（本院卷第一０八頁），分別與證
    人庚○○所出具之聲明書上所記載，匯款目的係為「‧‧‧
    委託在中國廣東省的連敏申先生『代為採購物品的款項』‧
    ‧‧」，而非代辦前往大陸住宿及行程費用，以及書立聲明
    書日期「中華民國九十五年十月二十五日」等內容（本院卷
    第二三頁）不符。且證人庚○○於本院審理證稱：僅有匯款
    一次至共犯甲○○上開華南銀行文山分行帳戶內云云（本院
    卷第一０八頁反面、第一０九頁），亦與共犯甲○○上開帳
    戶交易明細資料顯示，證人庚○○曾先後於『九十五年十月
    十二日』匯款二萬四千元、『九十五年十月十七日』匯款二
    萬元至共犯甲○○上開帳戶之交易紀錄不合（九十六年度偵
    字第六二三七號卷第九四頁、第九七頁）。總此，足見證人
    庚○○上開證述內容，存有諸多矛盾違實之處，無可採信。
    況依證人庚○○嗣於本院審理時證稱：「（你的意思是指你
    在寫聲明書時你根本不知道你到底是委託何人購買住宿卷？
    ）是的。」等語（本院卷第一四五頁反面），益徵證人庚○○上開證述內容，均係為迴護被告連敏申，而與被告連敏申
    相互勾串之詞，至為灼然，自難據以為有利於被告二人之認
    定。
  (六)另被告二人對於取得證人庚○○所出具上開聲明書之過程，
    被告連敏申於本院審理時供稱：「‧‧‧聲明書是我委託周
    先生（指被告丙○○）去聯絡的，是庚○○的老婆來告訴我
    庚○○的電話號碼，我再告訴周先生的。因為我人在大陸，
    所以都是周先生負責聯絡庚○○。」云云（本院卷第一四五
    頁正反面、第一六六頁反面），以及被告丙○○於本院審理
    時供稱：「是我聯絡庚○○的，是我『親自拿給庚○○』簽
    名、蓋手印，我記得是用寄的，裡面附了回郵，他簽好名、
    蓋完指印，再寄回來給我，聲明書是我打的，我自己打電話
    去聯絡庚○○。」云云（本院卷第一四五頁反面），核諸證
    人庚○○於本院審理時證稱：「‧‧‧匯款當天我太太打電
    話給我說對方的帳戶被凍結了，需要我出示證明，才能解凍
    ，因此我就留我的網路信箱給我太太，我太太再給對方，對
    方再把聲明書e-mail給我，我寫完之後，傳真給我太太，我
    太太再交給對方‧‧‧」」云云（本院卷第一０八頁），相
    去甚遠。再參以被告連敏申於本院準備程序中供稱：渠與證
    人丁○○、庚○○間均係朋友關係等語（本院卷第三四頁）
    ，亦與證人庚○○於本院審理時證稱：與被告丙○○、連敏
    申之間均互不相識云云（本院卷第一０七頁反面），互異其
    詞。是若被告連敏申借用共犯甲○○上開帳戶，係為供渠經
    營旅行社業務在台客戶匯款之用，而證人庚○○確有委託被
    告連敏申代辦前往大陸之住宿及行程一事，衡諸吾人日常社
    會活動中，委託從事旅遊業之友人代辦出國住宿及行程，實
    屬平常，則證人庚○○豈有刻意掩飾與被告連敏申間之朋友
    關係之理。且被告連敏申亦無於本院行準備程序中諭渠整理
    共犯甲○○上開帳戶匯款資料，何者係屬渠在臺客戶所匯入
    之貨款或渠經營旅遊業所匯入之機票款、團費及住宿費等資
    料時，表明無法整理、提出該等匯款資料，反須由被告丙○○提出之可能（本院卷第二０頁反面）。再以被告丙○○於
    偵查中證稱：其之所以持有證人辛○電話，係經被告連敏申
    告知業於大陸接獲證人辛○的單子等語（九十六年度偵字第
    八一七號卷第五頁），可知被告連敏申確有與真實姓名、年
    籍均不詳之成年人共組詐騙集團，確有參與詐騙證人辛○之
    行為。是以，堪認被告連敏申辯稱渠借用共犯甲○○上開帳
    戶之匯款，均係其經營旅遊業之款項或其他貨款，證人辛○
    遭詐騙一事，與渠無關云云，亦係卸責之詞，不足採信。
  (七)綜上所述，被告二人顯係以分由被告連敏申與其所屬之詐騙
    集團成員，負責對外行騙，被告丙○○則負責出面向亦有犯
    意聯絡之共犯甲○○借用上開華南銀行文山分行帳戶作為轉
    帳匯款之人頭帳戶使用，以及在台指示共犯甲○○提領現款
    或轉帳匯款之分工方式為之無疑。從而，本件事證明確，被
    告二人上開詐欺取財犯行，均堪認定，應與依法論處。
二、核被告二人所為，均係犯刑法第三百三十九條第一項之詐欺
    取財罪。被告二人與共犯甲○○及真實姓名、年籍均不詳之
    詐欺集團成員間，均有犯意聯絡及行為分擔，均為共同正犯
    。爰審酌被告犯罪之動機、目的、手段，被告連敏申、丙○○參與本件詐騙證人辛○之涉案程度較共犯甲○○為深，證
    人辛○共計遭詐騙二十四萬元，危害社會經濟秩序，惟此部
    分業由共犯甲○○與證人辛○達成民事和解，有和解筆錄一
    份在卷可按、所生危害及犯後均飾詞狡辯，不知悔改，甚至
    編指其等始係遭詐騙集團所害之被害人云云之態度等一切情
    狀，各量處如主文所示之刑。又被告二人犯罪之時間，均係
    在九十六年四月二十四日以前，復無其他不合中華民國九十
    六年罪犯減刑條例所定不得減刑之情形，應依同條例第二條
    第一項第三款之規定，均減其宣告刑二分之一，並依同條例
    第九條之規定，併均諭知易科罰金之折算標準。
貳、無罪部分：
一、起訴意旨另以：被告丙○○另明知真實姓名、年籍均不詳之
    成年人，係詐欺集團成員，猶基於與之共同基於意圖為自己
    不法所有之犯意聯絡，於九十六年七月九日某時，提供自己
    申設之中國信託商業銀行股份有限公司（下稱中國信託）文
    山分行第000000000000號帳戶作詐騙匯款人頭
    帳戶，該詐騙集團成員乃於網路購物台paypal網站上佯為出
    售paypal balance 250 usd，致證人戊○○陷於錯誤下標，
    並匯款八千一百元至被告丙○○上開帳戶，被告丙○○再通
    知其大陸地區員工將款項交付與詐欺集團成員，嗣證人戊○○在匯款後，遲至九十六年於同年月十三日遲未取得標購商
    品，始知受騙。案經證人戊○○報由新竹市政府警察局第二
    分局移送偵辦。因認被告丙○○此部分涉犯刑法第三百三十
    九條第一項之詐欺取財罪嫌云云。
  (一)然按犯罪事實應依證據認定之，無證據不得認定其犯罪事實
    ；不能證明被告犯罪者，應諭知無罪之判決，刑事訴訟法第
    一百五十四條第二項、第三百零一條第一項前段分別定有明
    文。又事實之認定應憑證據，如不能發現相當證據或證據不
    足以證明者，自不能以推測或擬制之方法，以為裁判之基礎
    ；而認定犯罪事實所憑之證據，雖不以直接證據為限，間接
    證據亦包括在內，然無論直接或間接證據，其為訴訟上之證
    明，須於通常一般之人均不致於有所懷疑，而得確信其為真
    實之程度者，始得據之為有罪之認定，倘其證明尚未達到此
    一程度，而有合理性懷疑之存在時，即無從為有罪之認定，
    此有最高法院四十年台上字第八六號判例、七十六年台上字
    第四九八六號判例意旨可資參照。次按刑法第三百三十九條
    第一項詐欺罪之成立，須行為人主觀上有為自己或第三人不
    法所有之意圖，客觀上有施用詐術，使人陷於錯誤而交付本
    人或第三人之物為要件。
  (二)公訴人認被告涉有此部分詐欺取財之犯行，無非以被告於警
    詢及偵查中之供述、證人戊○○於警詢之證述，以及中國信
    託中信銀集作字第九六五０六三一三號函暨函覆之存款往來
    明細表、證人戊○○存摺內頁明細表、網路批踢踢實業坊Ｂ
    ＢＳ網路畫面列印資料各一份在卷可稽，為其主要論罪依據
    。然訊據被告丙○○堅決否認涉有此部分犯行，辯稱：係其
    經營網路拍賣匯款帳號遭詐騙集團盜用作為人頭帳戶使用，
    並無詐騙證人戊○○匯款等語。
  (三)經查：證人戊○○確有因誤信詐騙集團在網路購物台paypal
    網站佯裝標售paypal balance 250 usd，陷於錯誤，於九十
    六年七月九日下午三時許下標後，於同日晚上八時十七分許
    ，利用網路銀行轉帳匯款八千一百元至網路賣家所指定，亦
    即被告丙○○上開中國信託文山分行帳戶，迄於九十六年七
    月十三日仍遲遲未收得下標購買物品，始知受騙之事實，業
    據證人戊○○於警詢時證述在卷（九十七年度偵字第五一三
    二號卷第六頁、第七頁），並有網路批踢踢實業坊ＢＢＳ網
    路畫面列印資料、證人戊○○郵局存摺內頁交易明細、中國
    信託九十六年八月一日中信銀集作字第九六五０六三一三號
    函暨函覆之開戶資料存款及往來明細表各一份在卷可稽（九
    十七年度偵字第五一三二號卷第八頁、第九頁、第一五頁起
    至第一一二頁），此部分之事實，雖堪認定。
  (二)然被告丙○○上開中國信託文山分行帳戶，係因遭詐騙集團
    成員以在網路上佯裝賣家刊登拍賣廣告，使上網瀏覽購物者
    ，包括本案證人戊○○及另案證人林子鈞、唐偉倫、黃偉根
    、周國良等人，均陷於錯誤，信以為真，下標後轉帳匯款至
    賣家指定帳戶即被告丙○○上開帳戶中，並由自稱李琴琴之
    成年女子向被告謊稱係匯款人，要求被告丙○○指示其在大
    陸之員工張瓊芳將款項轉匯至李琴琴在中國大陸之中國建設
    銀行內等情，業經被告於警詢時及本院審理時供述在卷（九
    十六年度偵字第一八八六八號卷第六頁、第七頁；九十六年
    度偵字第二二五六三號卷第四頁至第七頁；九十七年度偵字
    第五一三二號卷第四頁）。且揆諸被告丙○○所提出其在大
    陸員工即案外人張瓊芳與該名自稱李琴琴之成年女子網路對
    談要求轉帳匯款之對話紀錄中，確有提及以「支付寶」為由
    ，業已將款項匯入被告上開中國信託文山分行帳戶中，並要
    求案外人李琴琴轉存至大陸中國建設銀行00000000
    00000000000號帳戶中之對話，而被告丙○○嗣
    後亦確有將款項轉入案外人李琴琴上開大陸中國建設銀行帳
    戶，亦有轉帳匯款至李琴琴帳戶之轉帳憑條、中國建設銀行
    自動櫃員機客戶通知單各一份在卷足憑（九十六年度偵字第
    一八八六八號卷第一六０頁至第一七二頁、第一七四頁、第
    一七五頁）。參以，另案證人林子鈞、唐偉倫、黃偉根、周
    國良等人遭詐騙匯款至被告丙○○上開中國信託文山分行帳
    戶部分，亦經臺灣臺北地方法院檢察署檢察官以九十六年度
    偵字第七四六七、一七六六九、一八八六八、二四二五九號
    為不起訴處分確定在案，有該不起訴處分書一份在卷可按（
    九十七年度偵字第五一三二號卷第一三０頁、第一三一頁）
    。據此，足認被告丙○○辯稱其上開中國信託文山分行帳戶
    遭詐騙集團盜用作為人頭帳戶等語之所辯，非虛可採，被告
    丙○○亦係受該自稱李琴琴之人詐騙而轉匯款項，洵堪認定
    。此外，復查無其他積極證據足證被告丙○○涉有公訴人所
    指與此部分之詐騙集團成員基於共同之犯意聯絡而為詐騙行
    為分擔之詐欺取財犯行，自不能僅憑證人戊○○係將詐騙款
    項匯入被告丙○○上開中國信託文山分行帳戶之事實，逕認
    被告丙○○亦屬詐騙集團成員之一，此部分自屬不能證明被
    告丙○○犯罪，揆諸前揭規定與判例意旨，應依法為無罪判
    決之諭知。
  (三)至被告丙○○此部分未經核准，在臺灣接受不特定人匯款後
    ，再轉匯至大陸指定銀行，從中賺取手續費或匯差之行為，
    有無違反銀行法或其他相關法規之嫌，應由檢察官另行依法
    偵處。
據上論斷，應依刑事訴訟法第二百九十九條第一項前段、第三百
零一條第一項，刑法第二十八條、第三百三十九條第一項、第四
十一條第一項前段，中華民國九十六年罪犯減刑條例第二條第一
項第三款、第七條、第九條，刑法施行法第一條之一，判決如主
文。
本案經檢察官沈志成到庭執行職務。
中    華    民    國    98    年    11    月    27    日
                        臺灣臺北地方法院刑事第十五庭
                            審判長法  官  廖紋妤
                                  法  官  邱蓮華
                                  法  官  吳麗英
上正本證明與原本無異。
如不服本判決應於收受送達後10日內向本院提出上訴書狀，並應
敘述具體理由；其未敘述上訴理由者，應於上訴期間屆滿後20日
內向本院補提理由書（均須按他造當事人之人數附繕本）「切勿
逕送上級法院」。告訴人或被害人如對於本判決不服者，應具備
理由請求檢察官上訴，其上訴期間之計算係以檢察官收受判決正
本之日期為準。
                                  書記官  藍儒鈞
中    華    民    國    98    年    12    月    4    日
附錄本案論罪科刑法條：
中華民國刑法第三百三十九條：
意圖為自己或第三人不法之所有，以詐術使人將本人或第三人之
物交付者，處五年以下有期徒刑、拘役或科或併科一千元以下罰
金。
以前項方法得財產上不法之  益或使第三人得之者，亦同。
前二項之未遂犯罰之。

司法院資訊處製作；財團法人民間司法改革基金會備份。
